【裁判字號】    98,裁,2014
【裁判日期】    980813
【裁判案由】    全民健康保險
【裁判全文】
最  高  行  政  法  院  裁  定
                                      98年度裁字第2014號
上  訴  人  甲○○○○○○○
訴訟代理人  陳丁章律師
被 上訴 人  中央健康保險局
代  表  人  乙○○
訴訟代理人  洪瑞燦律師
上列當事人間全民健康保險事件，上訴人對於中華民國98年4月
13日臺北高等行政法院96年度再字第107號判決，提起上訴，本
院裁定如下：
    主  文
上訴駁回。
上訴審訴訟費用由上訴人負擔。
    理  由
一、按對於高等行政法院判決之上訴，非以其違背法令為理由，
    不得為之，行政訴訟法第242條定有明文。依同法第243條第
    1項規定，判決不適用法規或適用不當者，為違背法令；而
    判決有同條第2項所列各款情形之一者，為當然違背法令。
    是當事人對於高等行政法院判決上訴，如依行政訴訟法第24
    3條第1項規定，以高等行政法院判決有不適用法規或適用不
    當為理由時，其上訴狀或理由書應有具體之指摘，並揭示該
    法規之條項或其內容；若係成文法以外之法則，應揭示該法
    則之旨趣，倘為司法院解釋或本院之判例，則應揭示該判解
    之字號或其內容。如以行政訴訟法第243條第2項所列各款情
    形為理由時，其上訴狀或理由書，應揭示合於該條項各款之
    事實。上訴狀或理由書如未依此項方法表明者，即難認為已
    對高等行政法院判決之違背法令有具體之指摘，其上訴自難
    認為合法。
二、本件上訴人對於臺北高等行政法院民國（下同）96年度再字
    第107號判決（下稱原判決）上訴，雖以：原判決對於所謂
    「發見未經斟酌之證物或得使用該證物」之法律要件解釋，
    忽視行政訴訟之職權調查主義與民事訴訟之當事人進行主義
    之本質不同，而以處分權主義下之遮斷效理論，駁回上訴人
    所提起之再審之訴，應有違背法令之虞；被上訴人特約醫事
    服務機構門診處方及治療明細非存在於上訴人處所或上訴人
    所實力支配之狀態，自屬「不能使用」，且上訴人縱因過失
    致未提出證據方法或證物，參諸最高法院26年抗字第453號
    判例意旨，原判決亦不得創設主觀要件，限制上訴人提起再
    審之權利，是原判決認陳秀蘭及被上訴人特約醫事服務機構
    門診處方及治療明細，非上訴人所不知或不能使用，其對於
    「發見」一事，增加法律條文上所無之「因故意或過失」要
    件，限制上訴人提起再審之權利，顯有超越法律文義之嫌，
    自有錯誤適用行政訴訟法第273條第1項第13款規定之違法；
    另原審法院94年度訴字第1146號判決未逐一對病人周靜君等
    偵查證詞表示意見，僅以籠統之方式為取捨，原判決卻認該
    判決中之籠統理由，即屬已斟酌重要證物，亦有消極不適用
    行政訴訟法第273條第1項第14款規定之嫌等語，為其論據。
    惟核上訴狀所載內容，或係就原審取捨證據、認定事實之職
    權行使事項，指摘其為不當，或係就原審所為論斷或駁斥其
    主張之理由，泛言原判決不適用法規或適用不當，而未具體
    表明原判決究竟有如何合於不適用法規或適用不當、或有行
    政訴訟法第243條第2項所列各款之情形，尚難認為已對原判
    決之如何違背法令有具體之指摘。依首揭規定及說明，應認
    其上訴為不合法，應予駁回。另查，行政訴訟法第273條第1
    項規定：「有左列各款情形之一者，得以再審之訴對於確定
    終局判決聲明不服。但當事人已依上訴主張其事由或知其事
    由而不為主張者，不在此限：．．．」依此規定，當事人於
    前訴訟程序得依上訴主張其事由或知其事由而不為主張者，
    基於再審之補充性原則，仍不許當事人據為再審之理由；查
    本件上訴人所主張之證物，均非上訴人於前訴訟程序所不知
    或不能使用，其未於前訴訟程序提出或主張，嗣後自不得據
    為再審之理由，併此敘明。
三、據上論結，本件上訴為不合法。依行政訴訟法第249條第1項
    前段、第104條、民事訴訟法第95條、第78條，裁定如主文
    。
中    華    民    國    98    年    8     月    13    日
                    最高行政法院第四庭
                        審判長法官  劉  鑫  楨
                              法官  鄭  忠  仁
                              法官  黃  淑  玲
                              法官  劉  介  中
                              法官  曹  瑞  卿
以  上  正  本  證  明  與  原  本  無  異
中    華    民    國    98    年    8     月    14    日
                              書記官  吳  玫  瑩


司法院資訊處製作；財團法人民間司法改革基金會備份。
